臺灣高等法院刑事判決　　　　　　　　　　　　　　九十一年度上易字第六九三號
　　上　訴　人　臺灣臺北地方法院檢察署檢察官
　　被　　　告　甲○○
右上訴人因被告竊盜案件，不服臺灣臺北地方法院九十年度易字第一六六一號，中華
民國九十一年二月七日第一審判決（聲請案號：臺灣臺北地方法院檢察署九十年度偵
字第六七三七號）提起上訴，本院判決如左：
    主  文
上訴駁回。
    理  由
一、公訴意旨略以：被告甲○○與不詳姓名之成年男子，共同意圖為自己不法之所有
    ，於民國八十九年十月九日下午九時許，在臺北市中正區○○○路○段七十一號
    華彩軟體股份有限公司（下稱華彩公司）重慶分公司門市部，由被告駕駛其所有
    ＤＱ－六０九二號自用小客車在外接應，該男子進入店內竊取二套ＷＩＮＤＯＷ
    Ｓ．ＭＥ電腦軟體套件（每套價值新臺幣七千二百九十元），得手後即衝出店外
    ，將所竊得之軟體套件丟至接應之被告車內，該男子旋即步行逃逸，嗣經店員記
    下車號報警，始循線查獲，因認被告涉犯刑法第三百二十條第一項之竊盜罪嫌。
二、公訴人認被告犯上開竊盜罪嫌，係以證人乙○○之指證及車籍作業系統查詢認可
    資料乙紙為論據。公訴人上訴時補稱：被告不願坦承犯罪，實係因「阿忠」未到
    案，惟依其他客觀事證加以綜合觀察，仍得認定其係屬謀議竊盜無誤。況(一)被告
    曾駕車至行竊地點，乃係確定之事實，詎被告於警局偵訊時，以不在場為由，否
    認曾駕車至案發現場，經證人乙○○指認後才改其說詞，可見其狡猾之處，被告
    果真無犯罪，何以警訊中要說謊卸責。(二)被告既改稱與該綽號「阿忠」之男子至
    事發現場前，係因「阿忠」要償還其欠款，然「阿忠」其人如何向其借款，數量
    如何？其間有無討論增減或一口答允所借數額？又如何交付？所付何類款項？如
    何償還？被告在偵審中始終無法陳明其情，更無法提出曾經借貸之證據，足見被
    告所辯並不實在，而且如會將金錢貸與友人，彼此間勢存有相當之信賴關係，何
    以被告對「阿忠」之人別特徵如此模糊，且對同車友人姓名一概不知？又被告係
    與阿忠及友人一同駕車外出，若阿忠有意還錢，四處俱有自動櫃員機之設置可領
    取，何必至人車擁擠之臺北火車站附近，更不致如此巧合至案發地點前之理？足
    徵被告說詞不合理；另與證人乙○○之證詞互核可知，「阿忠」至華彩公司重慶
    分公司門市部竊取軟體並非第一次，而被告等一行人復於夜間方至事發地點，參
    以被告停車地點離附近最近之提款機仍相距甚遠，凡此均足徵被告等人事前謀議
    ，同至右述地點，由「阿忠」下手竊盜，情節昭灼。(三)被告於事發地點停車之久
    暫，亦可反應被告犯罪嫌疑之輕重，據證人乙○○所述，當「阿忠」得手後，曾
    尾隨追至店外，見「阿忠」將電腦軟體丟入車內，然因礙於被告車上人數者眾，
    未能有進一步舉措，僅記下車號即返回店中，再與店長出店查看時，被告已不知
    所蹤，這其間應僅有須臾時間，並非如同被告所述達十分鐘之久，而被告接應「
    阿忠」所入之軟體後，以其需將軟體放置妥適，再排檔起步開車觀之，恰與證人
    所述之時間相符；且縱使被告未即離去，其適度之從容不迫，正是有意降低罪行
    之可疑，否則若真如被告所云，何以警訊時要蓄意扯謊卸責？(四)被告未就贓物去
    向作一合理之交代，若被告未與「阿忠」事前謀議，實無法合理解釋被告在事件
    中所為之行為意義，既然其以接應「阿忠」方式分擔共同竊盜之實施部分行為而
    使「阿忠」得遂竊盜犯行，自堪認定被告共同竊盜之罪等詞。
三、按犯罪事實應依證據認定之，無證據不得推定其犯罪事實；又不能證明被告犯罪
    者，應諭知被告無罪之判決，刑事訴訟法第一百五十四條、第三百零一條第一項
    前段分別定有明文。認定不利於被告之事實，須依積極證據，苟積極證據不足為
    不利於被告事實之認定時，即應為有利於被告之認定，更不必有何有利之證據。
    此之所謂證據，須確屬能為被告有罪之證明，而無瑕疵可指者，始足當之；再者
    ，犯罪事實之認定，應憑證據，如未能發現相當證據，或證據不足以證明，自不
    能以推測或擬制之方法，以為裁判基礎；又所謂認定犯罪事實之證據，係指足以
    認定被告確有犯罪行為之積極證據而言，而認定犯罪事實所憑之證據，雖不以直
    接證據為限，間接證據亦包括在內，然而無論直接或間接證據，其為訴訟上之證
    明，須於通常一般人均不致有所懷疑，而得確信其為真實之程度，始得據之為有
    罪之認定，倘其證明尚未達到此一程度，而有合理懷疑存在時，事實審復已就其
    心證上理由予以闡述，敘明其如何無從為有罪之確信，因而為無罪之判決，尚不
    得任意指為違法（最高法院二十九年上字第三一０五號、四十年度臺上字第八六
    號、七十六年臺上字第四九八六號判例意旨參照）。
四、訊據被告坦承有於右揭時間駕駛其所有之ＤＱ－六０九二號自用小客車，載送「
    阿忠」前往華彩公司重慶分公司門市部，且「阿忠」曾下車拿取二套電腦軟體交
    其抵債之事實，惟堅決否認與「阿忠」有共同竊盜之犯意聯絡及行為分擔，辯稱
    ：當日係「阿忠」主動要約，稱要償還所欠借款，伊始駕車搭載「阿忠」，詎「
    阿忠」下車前往華彩公司重慶分公司門市部後，卻拿兩套電腦軟體回來，交與伊
    表示要抵銷欠款後即先行步行離去，伊事先不知「阿忠」欲竊取該軟體，否則伊
    不可能在現場停留十分鐘等語。
五、經查：
（一）本案係被告之友人「阿忠」進入華彩公司重慶分公司門市部下手行竊電腦軟體
      兩套，得手後將之丟進被告所駕車牌ＤＱ－六０九二號自用小客車後離去之事
      實，業據證人即該門市部店員乙○○迭於警訊、檢察官偵查及原審訊問中證述
      明確，此部分事實雖堪認定。惟被告既非下手行竊之人，其應否負竊盜罪責，
      端視其與「阿忠」有無共同竊盜之事前謀議，被告駕車在店外等候是否為公訴
      人所稱之接應「阿忠」之行為之犯罪分擔為斷。證人乙○○證詞及車籍作業系
      統查詢認可資料，僅能證明該電腦軟體套件被「阿忠」竊取，被告駕駛ＤＱ－
      六０九二號自用小客車在店外之事實，尚無從逕以之認定被告與「阿忠」有竊
      盜犯行之謀議及被告在該處係要接應「阿忠」。此由證人乙○○於警訊中證稱
      ：「．．．見該男子（指「阿忠」）將東西丟入一部車號ＤＱ－六０九二的轎
      車內，然後那名男子便迅速穿越馬路離去，而那部車子大概還在附近停留約十
      分鐘左右才離去」（見偵卷第八頁反面）等語；其於原審訊問時結證稱：「（
      你有無看到車子在丟進東西後逗留多久？）沒有很久，不會超過五分鐘」、「
      （偷東西的人把軟體丟到車子裡面，車子有無立即開走？）沒有，當時我就轉
      頭回去店裡面」等語（見原審九十年十一月二十二日訊問筆錄），雖其就被告
      於「阿忠」將電腦軟體丟入車內後停留之時間先後所述有無不同，且與被告於
      本院辯稱之停留十分鐘（被告於原審九十年十一月八日訊問時辯稱係停留二十
      分鐘）有間，惟就被告於「阿忠」將電腦軟體丟入車內後，被告仍在現場停留
      數分鐘，未即駕車離去一節，證人乙○○之證述與被告辯解並無不符，被告此
      部分辯解堪以採信。況「阿忠」行竊後係迅速穿越馬路離去，此據證人乙○○
      於警訊中證述甚明，如被告確係與「阿忠」事前有竊盜犯行之謀議及被告在該
      處係要接應「阿忠」，「阿忠」何以未逕行上被告在該處等候之車輛，乘車迅
      速離去（證人乙○○於原審雖於九十年十一月二十二日訊問時證稱：印象中好
      像車子坐滿了，約四、五人云云，惟為被告所否認，供稱車上有「陳俊鴻」及
      「陳俊鴻」之女友，並非坐滿人等語，惟證人乙○○所證車子坐滿人如係實情
      ，則被告亦不可能為公訴人起訴所稱接應「阿忠」，載其離開之行為），而係
      將竊得之物丟入被告駕駛之車內後，自己穿越道路離去？被告如確與「阿忠」
      事前謀議，且在該處係要接應「阿忠」，又何以其於「阿忠」將電腦軟體丟入
      車內後，不即駕車逃逸，反而於該店店員追出後，仍停留在該處數分鐘之久，
      等到該店員記下車牌號碼並報警後，始行離去。則被告辯稱：當日「阿忠」自
      華彩公司重慶分公司門市部攜兩套軟體交付伊，表示要抵銷欠款後即先行離去
      ，伊事先不知「阿忠」要竊取該軟體等語，尚屬有據。至於被告所辯「阿忠」
      欠伊一萬元之情形，據其於原審九十一年一月二十四日審判時供明係「當時我
      們一起出去的時候，我刷信用卡幫他付帳，所欠我的錢」等語（見原審卷第九
      十四頁），則該一萬元欠款係因刷卡消費，「阿忠」欠被告之款項。公訴人以
      被告就「阿忠」其人如何向被告借款，數量如何？其間有無討論增減或一口答
      允所借數額？又如何交付？所付何類款項？如何償還？認被告始終無法陳明其
      情，據以推論被告所辯不實在等詞，尚非可採。
（二）被告於偵查中雖曾否認當日駕駛ＤＱ－六０九二號自用小客車前往華彩公司重
      慶分公司門市部，且其就取得贓物後之處分情形歷次供述不一，又所提供之「
      阿忠」行動電話門號0000000000，經原審法院查詢該門號申請人係
      李翠玲，有中華電信股份有限公司臺灣北區電信分公司基隆營運處九十年十月
      三十一日基服字第九０Ｃ０六００一０二號函乙紙附卷可按，被告亦自承不認
      識李翠玲，原審法院復依址傳訊無著，而被告供稱當時車上另有其友人「陳俊
      鴻」，惟其亦無從提供該人年籍供法院傳訊等等，固有可疑。然此或係被告為
      脫免贓物罪嫌而避重就輕所致，尚難執此即認定其就「阿忠」所為之竊盜犯行
      ，事前有所謀議，被告駕車在該處確係要接應「阿忠」而有行為之分擔。況被
      告否認犯罪事實所持之辯解，縱屬不能成立，仍非有積極證據足以證明其犯罪
      行為，不能遽為有罪之認定（最高法院三十年度上字第一八三一號判例參照）
      ，自無從以此認被告涉有竊盜罪嫌。至被告是否涉有贓物罪嫌，因未據起訴，
      與竊盜之事實亦非同一，本院無從審究，應由檢察官另行偵查，附此敘明。
（三）此外，復查無其他積極證據足證被告有被訴之竊盜犯行，不能證明其犯罪。
六、原審以不能證明被告犯罪為理由，為被告無罪之判決，經核於法並無不合。檢察
    官上訴意旨仍執前詞，指摘原判決違誤，為無理由，應予駁回其上訴。
據上論斷，應依刑事訴訟法第三百六十八條，判決如主文。
本案經檢察官林炳雄到庭執行職務。
中      華      民      國     九十一   年      四      月     二十三   日
                              臺灣高等法院刑事第三庭
                                  審判長法  官  張  連  財
                                        法  官  張  傳  栗
                                        法  官  李  英  勇
右正本證明與原本無異。
不得上訴。
                                        書記官  倪  淑  芳
中    華      民      國     九十一   年      四      月     二十四   日
